最高法院民事裁定　　　　　　　　　　 111年度台抗字第301號
再 抗告 人　乙○○（原名乙○○）

代　理　人　許文哲律師（法扶律師）
上列再抗告人因與相對人甲○○間請求確認親子關係存在等事件
，對於中華民國110年12月30日臺灣高等法院裁定（110年度家上
字第 204號），關於酌定未成年子女會面交往方式部分，提起再
抗告，本院裁定如下：
    主  文
原裁定關於酌定相對人甲○○與未成年子女會面交往方式，及該
程序費用部分廢棄，應由臺灣高等法院更為裁定。
    理  由
本件兩造育有未成年子女丙○○（民國000年0月00日生），相對
人對再抗告人提起確認婚姻無效事件，經臺灣新北地方法院（下
稱新北地院）及臺灣高等法院判決確認兩造間婚姻無效確定。嗣
新北地院依再抗告人之聲請，以該院 109年度家調裁字第70號裁
定確認丙○○與相對人間之親子關係存在，並以 109年度親字第
29號（下稱29號事件）判決相對人應認領丙○○為其子女，關於
丙○○權利義務之行使或負擔，由兩造共同任之，惟與再抗告人
同住，由再抗告人負主要照顧責任，相對人則應給付扶養費。兩
造對於扶養費部分均不服，各自提起抗告，相對人於原法院反聲
請酌定其與丙○○會面交往之方式及期間，原法院就相對人反聲
請部分，以：考量丙○○成長過程需要父親關愛，為使其因兩造
離異所受傷害減至最低，不致與父親感情疏離，並使相對人有機
會彌補無法長期在丙○○身邊盡父責之憾，酌定相對人與丙○○
會面交往之時間及方式如原裁定附表（下稱附表）所示。
惟按法院為未行使或負擔權利義務之一方，酌定其與未成年子女
會面交往之方式及期間時，應依子女之最佳利益，審酌一切情狀
，尤應注意子女之年齡、性別、人數、健康情形、子女之意願及
人格發展之需要。關於子女最佳利益之審酌，法院除得參考社工
人員之訪視報告或家事調查官之調查報告外，並得依囑託警察機
關、稅捐機關、金融機構、學校及其他有關機關、團體或具有相
關專業知識之適當人士就特定事項調查之結果認定之，此觀民法
第1055條第5項、第1055條之1規定自明。查再抗告人以丙○○自
108年10月9日起即由其單獨扶養為由，請求相對人給付扶養費，
經29號事件及原法院裁判相對人應給付再抗告人自108年10月9日
起至110年10月8日之代墊扶養費，並按月給付關於丙○○之扶養
費至其成年之日止，有各該判決、裁定足稽；且依卷附新北市政
府社會局個案處理報告所載：「案主（指再抗告人）目前為案子
（指丙○○）主要照顧者，案主若暫時離開其視線，（案子）則
會開始哭著欲尋找案主，依附關係緊密」等語（見29號事件卷第
124頁），似見丙○○甫滿1歲起即由再抗告人扶養迄今，並與再
抗告人關係緊密。則以丙○○之年齡、先前受再抗告人獨自照顧
之情形，是否適於一開始即由相對人單獨、甚或採過夜方式與之
會面交往？非無再為斟酌之餘地。原裁定未審究丙○○之年齡、
身心狀況，並參酌專業人士之意見，遽為酌定相對人單獨與李永
翔以附表所示之過夜方式會面交往，難謂合於未成年子女之最佳
利益，並有消極不適用上開規定之違誤。再抗告意旨，執以指摘
原裁定適用法規顯有錯誤，求予廢棄，非無理由。
據上論結，本件再抗告為有理由。依家事事件法第97條，非訟事
件法第46條，民事訴訟法第 495條之1第2項、第477條第1項、第
478條第2項，裁定如主文。
中    華    民    國   111    年    4     月    28    日
                      最高法院民事第九庭
                          審判長法官  盧  彥  如  
                                法官  林  麗  玲  
                                法官  張  恩  賜  
                                法官  汪  漢  卿  
                                法官  吳  麗  惠  
本件正本證明與原本無異
                                      書  記  官
中    華    民    國   111    年    5     月    5     日